臺灣臺南地方法院民事裁定
110年度消債更字第159號
聲  請  人
即  債務人  許雅舒
代  理  人  楊惠雯  律師
上列當事人因消費者債務清理事件聲請更生，本院裁定如下：
    主  文
聲請人許雅舒自民國一百一十年七月三十日下午五時起開始更生
程序，並命司法事務官進行本件更生程序。
    理  由
一、按債務人不能清償債務或有不能清償之虞，且無擔保或無優
    先權之本金及利息債務總額未逾新臺幣（下同）12,000,000
    元者，於法院裁定開始清算程序或宣告破產前，得向法院聲
    請更生，此參之消費者債務清理條例（下稱消債條例）第3
    條、第42條第1項規定自明。再按，法院開始更生程序之裁
    定，應載明其年、月、日、時，並即時發生效力，同條例第
    45條第1項亦有明文。
二、本件聲請意旨略以：聲請人積欠無擔保或無優先權之債務總
    額未逾12,000,000元，因聲請人目前任職於第三人行政院農
    業委員會農田水利署嘉南管理處（下稱農田水利署嘉南管理
    處），每月平均收入為21,596元，每月必要生活費用為15,9
    65元，每月並需負擔子女王○傑之扶養費，有不能清償債務
    之情形，且前向本院聲請債務清理之調解而調解不成立。為
    此，爰依消債條例之規定，聲請更生等語。
三、經查： 
　㈠聲請人積欠無擔保或無優先權之本金及利息債務總額，未逾1
    2,000,000元，有財團法人金融聯合徵信中心當事人綜合信
    用報告1影本份在卷可稽（參見本院卷第8頁至第10頁）。又
    聲請人前向本院聲請債務清理之調解，嗣最大債權金融機構
    兆豐國際商業銀行股份有限公司（下稱兆豐銀行）為自己及
    代理其他債權銀行提出分120期，每月清償6,670元之清償方
    案，惟調解不成立之事實，有本院臺南簡易庭調解不成立證
    明書影本1份附卷可按（參見本院卷第15頁），並經本院調
    取本院110年度南司消債調字第156號卷宗（下稱調解卷宗）
    核閱屬實，堪認聲請人積欠無擔保或無優先權之本金及利息
    債務總額未逾12,000,000元，前向法院聲請債務清理之調解
    而調解不成立。
　㈡聲請人主張其任職於農田水利署嘉南管理處，每月平均收入
    為21,596元，每月必要生活費用為15,965元，每月並需負擔
    子女王○傑之扶養費，有不能清償債務之情形等語。查： 
　　1.聲請人雖主張其任職於農田水利署嘉南管理處，每月平均
      收入為21,596元等語。惟查，聲請人自109年5月起至110
      年4月止，於農田水利署嘉南管理處獲致之工資共計258,3
      15元（計算式：17,556＋17,556＋19,228＋17,556＋19,019＋2
      3,800＋23,800＋23,800＋24,000＋24,000＋24,000＋24,000＝25
      8,315）；此外，並領有109年度年終獎金35,700元，此有
      農田水利署嘉南管理處110年6月1日農水嘉南字第1106651
      187號函所附聲請人薪資所得扣繳分戶登記簿2份在卷可按
      （參見本院卷第54頁、第55頁），是聲請人平均每月收入
      應為24,501元〔計算式：（258,315＋35,700）÷12＝24,501
      ，小數點以下四捨五入〕，聲請人主張其每月平均收入為2
      1,595元等語，自不足採。從而，應認聲請人每月平均收
      入為24,501元。
　　2.按消債條例立法目的係為使不幸陷入經濟困境之人得以清
      理債務、重建生活，並在清理債務過程中能適度保有符合
      人性尊嚴之最低基本生活所需，而非維持債務人過去慣常
      之寬裕生活型態，否則非僅有悖於消債條例之意旨，更係
      將債務人因個人浪費或財務管理失控之風險不當轉嫁予債
      權人負擔，顯非公允。故為妥適調整債務人與債權人及其
      他利害關係人間之權利義務關係，保障債權人獲得公平受
      償，並謀求消費者經濟生活之重建復甦機會，法院對於債
      務人每月必要生活費用之數額，自不可僅以債務人之主張
      為斷，而應參酌消債條例第64條之2第1項關於同條例第64
      條第2項第4款所稱必要生活費用之認定標準定之，方屬允
      洽。次按，債務人必要生活費用，以最近一年衛生福利部
      或直轄市政府所公告當地區每人每月最低生活費1.2倍定
      之，消債條例第64條之2第1項定有明文。本院審酌聲請人
      目前居住於臺南市，有全戶戶籍資料（完整姓名）查詢結
      果1份在卷可按（參見本院卷第22頁）；而臺南市政府公
      告之110年度臺南市最低生活費為每人每月13,304元，此
      有109年9月29日府社助字第1091204668號公告影本1份在
      卷可參（參見本院卷第86頁），其1.2倍為15,965元（計
      算式：13,304×1.2≒15,965，小數點以下四捨五入），認
      聲請人主張其每月必要生活費用為15,965元等語，應堪信
      為實在。
　　3.按直系血親相互間，互負扶養之義務；負扶養義務者有數
      人而其親等同一時，應各依其經濟能力，分擔義務；受扶
      養權利者，以不能維持生活而無謀生能力者為限；扶養之
      程度，應按受扶養權利者之需要與負扶養義務者之經濟能
      力及身分定之。此參之民法第1114條第1款、第1115條第3
      項、第1117條第1項、第1119條分別定有明文。查，聲請
      人之子女王○傑，係90年7月25日出生，現已成年，居住於
      臺南市，名下有土地、建物各1筆，此有全戶戶籍資料（
      完整姓名）查詢結果、稅務電子閘門財產所得調件明細表
      各1份附卷可佐（參見本院卷第19頁、第85頁），尚難認
      其不能維持生活且無謀生能力而有受聲請人扶養之權利。
      是以，聲請人主張每月應負擔子女王○傑之扶養費，自不
      足採。
　　4.聲請人雖有機車1輛，有行車執照影本1份在卷可按（參見
      本院第94頁），惟該機車之價值應不足以清償聲請人積欠
      之債務。至聲請人雖主張該機車乃其配偶王○富借用其名
      義購買；惟查，聲請人前揭部分之主張，縱屬實在，亦僅
      聲請人之配偶王○富得依與聲請人間訂立之借名契約，請
      求聲請人將該機車之所有權移轉予自己，對於該機車屬於
      聲請人所有之事實，並無影響。　　　
　　5.從而，聲請人每月收入為24,501元，每月必要生活費用為
      15,965元；以聲請人每月收入扣除每月必要生活費用以後
      ，僅賸8,536元（計算式：24,501－15,965＝8,536），雖足
      以負擔兆豐銀行於本件債務清理之調解時，為自己及代理
      其他債權銀行所提出分120期，每月清償6,670元之清償方
      案，惟因聲請人之債權人尚有兆豐銀行所未代理之如附表
      編號1至編號3所示債權人；又經本院函請如附表編號1至
      編號3所示債權人向本院陳報願意提供聲請人之清償方案
      以後，如附表編號1至編號3所示債權人函復本院如附表編
      號1至編號3所示函復內容；以聲請人每月收入扣除每月必
      要生活費用以後，僅賸8,536元，顯然已不足以負擔兆豐
      銀行為全體債權銀行所提出前揭清償方案及如附表編號1
      至編號3所示債權人所提出如附表編號1至編號3所示函復
      內容所載第1期之清償方案（計算式：8,536－6,000－000－0
      ,010－2,577＝－2,221），是聲請人確有不能清償債務之情
      形。準此，聲請人主張有不能清償債務之情形等語，應堪
      信為實在。
四、綜上所陳，聲請人有不能清償債務之情形，且聲請人所負無
    擔保或無優先權之本金及利息債務總額未逾12,000,000元，
    復未經法院裁定開始清算程序或宣告破產，又無消債條例第
    6條第3項所定法院得駁回更生聲請或消債條例第8條、第46
    條各款所定法院應駁回更生聲請之事由存在，聲請人聲請更
    生，應屬有據。
五、末按，法院裁定開始更生或清算程序後，得命司法事務官進
    行更生或清算程序，必要時得選任律師、會計師或其他適當
    之自然人或法人一人為監督人或管理人，消債條例第16條第
    1項定有明文。查，本件既經本院裁定開始更生程序，爰併
    依前開規定，命司法事務官進行更生程序。
中    華    民    國   110    年    7     月    30    日
                  民事第一庭  法  官  伍逸康
以上正本係照原本作成。　　　　　　　　　
本裁定不得抗告。
本裁定已於民國110年7月30日下午5時公告。 　　　
中　　華　　民　　國　　110 　年　　7 　　月　　30　　日
　　　　　　　　　　　　　　　書記官  康紀媛
附表
編號 債權人 函復內容 函復出處 1 萬榮行銷股份有限公司 願提供聲請人1次清償40,000元，或以債權金額80,000元，分160期，每期清償500元之清償方案。 民事陳報狀1份（參見本院卷第34頁） 2 富邦資產管理股份有限公司 願提供聲請人以債權金額109,065元，分108期，0利率，第1期至第107期每期清償1,010元，第108期清償995元之清償方案。 民事陳報狀1份（參見本院卷第35頁）  3 磊豐國際資產管理股份有限公司 願提供聲請人以債權金額463,995元，分180期，每期清償2,577元之清償方案。 民事陳報狀1份（參見本院卷第33頁）